臺灣高等法院刑事判決　　　　　　　　　　　　　　　九十三年度軍上字第五七號
　　上　訴　人
　　即　被　告　甲○○
　　　　　　　　　　　　藉設台北縣汐止市○○里○鄰○○路一０六巷七號七樓
右上訴人因違反職役職責案件，不服國防部高等軍事法院九十三年度法仁判字第一二
六號，中華民國九十三年十月二十六日第二審判決（起訴案號：國防部北部地方軍事
法院桃園分院檢察署九十三年園偵訴字第一五二號），提起上訴，本院判決如左：
    主  文
上訴駁回。
    理  由
一、按國家安全法第八條第二項係規定：「現役軍人犯罪由軍法機關追訴審判，但所
    犯為陸海空軍刑法及其特別法以外且屬刑法六十一條之罪者，不在此限」，故在
    實務上關於現役軍人犯罪，原依其犯行之發覺在服役前後，定其審判機關，但依
    九十年九月二十八日公布，同年十月二日施行之陸海空軍刑法第一條：『現役軍
    人犯本法之罪，依本法處罰』，八十八年十月二日修正公布，同年十月三日施行
    之軍事審判法第二百三十七條：「國家安全法第八條第二項自中華民國九十年十
    月二日停止適用」規定，故自軍事審判法第二百三十七條停止適用國家安全法第
    八條第二項後，現役軍人犯陸海空軍刑法及其特別法之罪，固由軍法機關追訴審
    判，現役軍人犯陸海空軍刑法及其特別法以外之罪者，不論發覺在服役前後，軍
    法機關即無權追訴審判，本案逃兵案件，不論國家安全法第八條第二項、陸海空
    軍刑法、軍事審判法第二百三十七條等有無修正，均係軍法案件，始終均由軍法
    機關追訴審理，故無依普通刑法審判問題，合先予以敘明。
二、次按「被告不服高等軍事法院宣告有期徒刑之判決上訴者，得以判決違背法令為
    理由，向高等法院提起上訴」，軍事審判法第一百八十一條第五項定有明文。是
    不服高等軍事法院有期徒刑判決而向高等法院提出上訴者，非以原判決違背法令
    為理由者不得為之，此為其上訴之法定要件。如果上訴理由狀並未依據卷內訴訟
    資料具體指摘原判決不適用何種法則或如何適用不當，或所指摘原判決違法情事
    並不存在，或係對原審採證認事職權之適法行使及已調查明確並於理由內指駁說
    明之事項，重為事實上之爭辯，或徒憑己見任意指摘，或顯與法律規定得為向高
    等法院或第三審提出上訴理由之違法情形不相適合時，俱應認其上訴為違背法律
    上之程式，予以駁回。又訴訟程序上之瑕疵不足以影響判決結果者，亦不得執為
    適法之上訴理由，此觀諸軍事審判法第一百七十九條、刑事訴訟法第三百九十五
    條前段之規定至明，且有最高法院刑事判決九十年度台上字第二五一二號判決可
    資參照。
三、本件原判決認定上訴人即被告甲○○（民國〔下同〕九十二年十二月一日入伍，
    義務役）係前開單位一兵，於九十三年四月三日八時自台灣駐地休假離營，應於
    同年月五日廿一時假滿返營，竟為處理債務，萌生長期脫免職役之意圖，逾假不
    歸，離役潛逃，匿居桃園縣一帶，賴打工維生，迨九十三年七月十八日凌晨零時
    四十分許，始為桃園憲兵隊員在桃園縣桃園市○○路四十八巷「四十八街ＰＵＢ
    」店前緝獲之犯罪事實，係依：(一)刑事訴訟法雖於九十二年九月一日起，採行改
    良式當事人進行主義，實施交互詰問，全面修正該法關於調查證據及審判之程序
    ，惟此修正與軍事審判法第一百五十一條行合意審判案件，為準備審判起見，受
    命審判官於審判期日前訊問被告及蒐集或調查證據之規定，及同法第一百五十八
    條、第一百五十九條所定：軍事檢察官陳述起訴要旨後，審判長應就被訴事實訊
    問被告，訊問被告後，審判長應調查證據之規定進行次序不同，上開二法在訴訟
    程序運用上顯有扞格。故而刑事訴訟法新修正之交互詰問制度，已非中央法規標
    準法第十七條單純將之視為法規之修正加以準用不生窒礙之情形，是在軍事審判
    法尚未配合修正前，自無準用刑事訴訟法相關規定。(二)上訴人即被告甲○○於前
    揭時、地逾假離去職役之事實，已坦白承認，並經該管輔導長王蘊傑中尉到庭就
    被告逾假離役後均未與單位聯繫等情，結證屬實，又觀之被告逃亡約三月餘，期
    間刻意染髮、隱匿行蹤，為憲兵隊員緝獲，並於偵審期間自承「匿居桃園地區是
    為了躲避憲兵隊的追緝」、「期間均未與單位、家人聯繫」等情（偵卷第四十二
    頁背面、初審卷第二十六、二十七頁），足認其有長期脫免職役之意圖，且其逾
    假離去職役後，並經國防部北部地方軍事法院檢察署於九十三年四月二十三日以
    審直字第０九三０００一六五五號函發布通緝在案，此有通緝函文影本在卷可佐
    （見偵卷第十四頁），其罪證明確，足以認定。因認被告甲○○係犯陸海空軍刑
    法第三十九條第一項前段「意圖長期脫免職役而離去職役」之罪，並敘明關於刑
    之酌科與加減，已經軍事法院基於職權審酌刑法第五十七條所列情狀，而於法定
    刑度之範圍內加以衡酌，如未逾越法律範圍，即非當事人所能強求，並認一審以
    被告服役期間尚能配合部隊訓練，及到案後坦承犯行等一切情狀，於法定刑五年
    以下有期徒刑之範圍內，判處被告有期徒刑一年，其認事用法咸無不合，量刑亦
    稱允當，此外又查無其他得依法減輕之事由，因而維持初審論處被告甲○○意圖
    長期脫免職役而離去職役罪，量處有期徒刑一年之判決。本院審酌國防部高等軍
    事法院上開判決之認事及用法，俱無違誤，量刑亦屬妥適，於法並無不合，從形
    式上觀察，尚無認定事實不憑證據或採證違背法則之違背法令之情形存在。
四、上訴人不服，提起第三審上訴，其上訴意旨略謂：(一)、被告父母離異，母親身體
    不佳，家中尚有弟妹正在就讀，家計均落於被告一人身上，乃至涉於本案，被告
    應有可憫之情形，應依刑法第五十九條酌減其刑。(二)、被告於行為後深知悔悟，
    表現良好，應依刑法第五十七條考量被告之犯罪動機、目的、手段、犯罪後之態
    度減輕其刑，以啟被告自新。綜上主張原審判決顯有違誤，提起上訴請求依法減
    輕被告之刑。經查：本件被告甲○○所犯前開違反職役職責案件，其犯罪事實經
    原審為第二審判決，調查至臻明確，均有卷證資料可資稽考，被告犯行足資認定
    ，又量刑輕重本屬法院職權之行使，原審量刑時已審酌刑法第五十七條所列各款
    科刑應審酌事項，以及有無刑法第五十九條情可憫恕之特別情狀，原判決所處之
    刑復無失出入情形，此外，上訴人復未能指出原判決有何其他違背法令之處，自
    非適法之上訴理由，揆諸前開說明，上訴人就原審認事及採證職權之合法行使，
    任意指摘原判決不當，尚非適法之第三審上訴理由，被告之上訴不合法律上之程
    式，應予駁回。
據上論斷，應依軍事審判法第二百零六條第一項但書、刑事訴訟法第三百九十五條前
段，判決如主文。
中　　　華　　　民　　　國　　九十三　　年　　 十二 　　月　　　八　　　日
                            台灣高等法院刑事第九庭
                                審判長法　官  李  文  成
                                      法　官  周  盈  文
                                      法　官  官  有  明
右正本證明與原本無異。
不得上訴。
                                      書記官  林  蓓  瑜
中　　　華　　　民　　　國　　九十三　　年　　 十二 　　月　　　十　　　日
